臺灣桃園地方法院行政訴訟判決　
111年度交字第25號
原      告  魏淑芳  
訴訟代理人  謝欣穎  
被      告  桃園市政府交通事件裁決處
                      設桃園市○○區○○路00號7~8樓
代  表  人  張丞邦    住同上
訴訟代理人  黃一鳴律師
上列當事人間交通裁決事件，原告不服被告民國110年12月29日
桃交裁罰字第58－DG0000000號裁決，提起行政訴訟，本院判決如
下：
    主  文
原告之訴駁回。
訴訟費用新臺幣參佰元由原告負擔。
    事實及理由
壹、程序方面：
    本件係因原告不服被告所為道路交通管理處罰條例（下稱處
    罰條例）第8 條之裁決而提起撤銷訴訟，依行政訴訟法第23
    7 條之1 ，應適用交通裁決事件訴訟程序。本件因卷證資料
    已經明確，本院依行政訴訟法第237 條之7 規定，不經言詞
    辯論，直接裁判。
貳、實體方面：                                  
一、事實概要：　　
　　原告於民國110年11月25日21時30分許，騎乘車牌號碼000－0
    00號普通重型機車（下稱系爭機車），行經桃園市○○區○○路
    000號前時，為桃園市政府警察局交通警察大隊（下稱舉發
    機關）警員認原告有「速限40公里，經儀器測得時速72公里
    ，超速32公里，超過規定之最高時速逾20公里至40公里以內
    」之違規，遂逕行舉發並填製如桃警局交字第DG0000000號
    之舉發違反道路交通管理事件通知單（下稱系爭舉發通知單
    ），記載應到案日期為111年1月15日前，並移送被告處理。
    嗣原告於110年12月11日到案陳述不服舉發，經被告函請舉
    發機關協助查明事實後，認原告確有「汽車駕駛人行車速度
    ，超過規定之最高時速逾20公里至40公里以內」之違規，即
    於110年12月29日填製桃交裁罰字第58－DG0000000號之裁決
    書（下稱原處分），爰依處罰條例第40條及違反道路交通管
    理事件統一裁罰基準及處理細則（下稱裁罰基準及處理細則
    ）等規定，裁處原告罰鍰新臺幣（下同）1,400元，並記違
    規點數1點等處分。原告不服，於是提起本件行政訴訟。
二、原告起訴主張及聲明：
（一）主張要旨：
　　⒈引用內政部警政署交通違規稽查與輕微違規勸導作業注意
      事項(下稱作業注意事項)規定第4點第1項第1款第3目、第
      3款第1目第3次、第5至7次等規定(詳卷附起訴狀)。
　　⒉非固定式採證違規之值勤地點是否符合內政部警政署規定
      ，已經主管核准，並於當日非以便衣值勤？舉發機關所提
      出之照片未能佐證符合此項規定。
　　⒊又原告違規路段之燈光並不明亮，此由員警所提供之測速
      照相圖片，即明顯可見當日燈光昏暗，若非用路人刻意左
      顧右盼，難以注意該標誌設置，且該標誌設置之位置並非
      一般駕駛人於行駛過程會注意之平行方向人行道，而旁邊
      亦停放一台未亮燈、未顯示執行勤務之警車，就駕駛人本
      能，皆會避開違停之車輛，故不可能貼近邊線行駛，看見
      速限標誌之設立。
　　⒋再者，舉發員警所提供之照片，並未能顯示該標誌系何時
      設立？係本件舉發前所設置？抑或事後補設置？原告無從
      可考，故認為本件速限標誌之設置，未符合明顯之規範。
      又桃園市目前並未公告「固定式及非固定試測速照相執勤
      標準作業程序」，僅可於網路上搜尋，新竹市尚有公告該
      程序，倘該行政規則亦會對外產生效力，仍應公開資訊以
      保障民眾權益，顯見桃園市政府警察局未遵循此原則，係
      為瑕疵。是被告所為之裁決違法，不符合「行政處分明確
      性」原則。　　
（二）聲明：撤銷原處分。
三、被告答辯及聲明：
（一）答辯要旨：
    ⒈引用處罰條例第7條之2第1項第7款、第2項第9款、第3 項
      、第40條、第63條第1項第1款、道路交通安全規則（下稱
      道安規則）第93條第1項、道路交通標誌標線號誌設置規
      則（下稱設置規則）第55條之2、第85條第1項等相關交通
      法規之條文（詳卷附答辯狀）。
    ⒉舉發機關110年12月20日桃警分交字第1100081328號函文表
      示略以：「…旨案係本分局員警110年11月25日執行勤務時
      所舉發之違反道路交通管理事件，經審視所附佐證圖像顯
      示，旨揭車輛於同日21時30分，在桃園市○○區○○路000號
      前行駛時，行車速度超過該路段行車速限逾32公里之違規
      事實明確，遂依道路交通管理處罰條例第40條規定製單(
      桃警局交字第DG0000000號)舉發…」等語。
    ⒊又本件所使用雷達測速儀係由財團法人台灣商品檢測驗證
      中心檢驗合格之精密儀器，並有經濟部標準檢驗局委託財
      團法人台灣商品檢測驗證中心於110年6月8日出具之雷達
      測速儀檢定合格證書可證；再者，員警使用之雷達測速儀
      ，檢定日期為110年6月8日，有效期限至111年6月30日（
      涵蓋原告違規行為時點），而雷達測速儀顯示系爭車輛當
      時行車速度為每小時72公里，足認系爭車輛確有於110年1
      1月25日下午9時30分許，以行車速度72公里之時速行駛於
      系爭路段之行為事實，堪可認定。而按交通警察製單舉發
      違反道路交通管理處罰條例所列之違規事實，本質上為行
      政處分，係公務員基於職務上之權力，依法就特定之具體
      事件所為之具公法上效果之單方面行政行為，基於公務員
      為公法上行為具有公信力之原則，該行政行為當可被推定
      為真正，其據以依法處分之事實認定亦為正確無誤。準此
      ，原舉發員警舉發交通違規案件時，僅需確信當時儀器所
      測定之數據為真並無誤時，自可依法賦予之職權依法告發
      。
    ⒋復參照前開函文所附之採證照片及舉發機關111年2月8日桃
      警分交字第1110006592號函文所附之勤務分配表觀之，本
      件「警52」測速取締標誌位於員警測速點前約150公尺，
      已符合前述相關規定，且非固定式科學儀器採證違規執勤
      地點亦經主管核定，符合相關行政程序規定，舉發機關依
      法舉發應無違誤。
　　⒌再按臺灣臺中地方法院107年度交字第128號、臺中高等行
      政法院109年度交上字第80號等判決意旨，本件違規行為
      日即110年11月25日，作業注意事項已停止適用，縱使舉
      發機關未依作業注意事項規定，亦無違反依法行政原則之
      情形。
　　⒍至原告主張未公告非固定式測速照相地點等語。惟參照臺
      北高等行政法院109年度交上字第217號及鈞院110年度交
      更一字第5號等判決意旨，本件舉發機關既然已在違規地
      點前方，設置有「警52」告示牌，依照該標誌擺放的位置
      並沒有任何遮蔽物阻擋，所以沒有標誌模糊、無法辨識或
      辨識不清的情形，原告經過該路段當然應遵守道路主管機
      關訂定之速限行駛，但是原告仍然以每小時時速72公里的
      速度行駛，顯然已違背駕駛人應遵守道路交通標誌指示行
      駛的義務。　
    ⒎綜上所述，系爭車輛駕駛因有「汽車駕駛人行車速度，超
      過規定之最高時速逾20公里至40公里以內」之情，已該當
      處罰條例第40條規定之要件。是被告依法裁處，應無違誤
      ，原告之訴為無理由。
（二）聲明：駁回原告之訴。
四、本院之判斷：
（一）前提事實：
      原告於110年11月25日21時30分許，騎乘系爭機車行經桃
      園市○○區○○路000號前時，為舉發機關警員認原告有「速
      限40公里，經儀器測得時速72公里，超速32公里，超過規
      定之最高時速逾20公里至40公里以內」之違規等情，此有
      舉發機關110年12月20日桃警分交字第1100081328號函文
      （見本院卷第61頁）、舉發員警答辯報告書（見本院卷第
      63頁）、違規現場照片（見本院卷第64頁、第66頁、第72
      頁）、現場位置圖示（見本院卷第65頁）、違規採證照片
      （見本院卷第67頁）、雷達測速儀檢定合格證書（見本院
      卷第69頁）、舉發員警勤務分配表（見本院卷第71頁）、
      舉發機關就110年11月22至28日執行取締超速違規勤務之
      核准簽文（見本院卷第73至75頁）、系爭舉發通知單（見
      本院卷第76頁）、機車車籍查詢（見本院卷第83頁）、交
      通違規案件陳述書（見本院卷第85頁）等資料各1份在卷
      可憑。
（二）本件被告認定原告有「汽車駕駛人行車速度，超過規定之
      最高時速逾20公里至40公里以內」之違規，並無違誤：
    ⒈按「（第1項）汽車駕駛人之行為有下列情形之一，當場不
      能或不宜攔截製單舉發者，得逕行舉發：七、經以科學儀
      器取得證據資料證明其行為違規。（第2項）前項第七款
      之科學儀器應採固定式，並定期於網站公布其設置地點。
      但汽車駕駛人之行為屬下列情形之一者，不在此限：九、
      行車速度超過規定之最高速限或低於規定之最低速限。（
      第3項）對於前項第九款之違規行為，採用固定或非固定
      式科學儀器取得證據資料證明者，於一般道路應於100公
      尺至300公尺間，於高速公路、快速公路應於300公尺至1,
      000公尺間，明顯標示之；其定點當場攔截製單舉發者，
      亦同」、「汽車駕駛人，行車速度，超過規定之最高時速
      ，或低於規定之最低時速，除有第43條第1項第2 款情形
      外，處新臺幣1,200元以上2,400元以下罰鍰」，為處罰條
      例第7條之2第1項第7款、第2項第9款、第3項前段、第40
      條分別定有明文。
    ⒉復按處罰條例第7條之2第3項之規定，其立法目的乃係透過
      在交通違規路段前先行設置標牌之警告標誌或速限之禁制
      標誌提醒用路人，使得警方在執法採證上得以符合法定程
      序，而大幅減低違法性之疑慮，且考量汽車駕駛人駕車行
      駛於一般道路或高速公路、快速道路之行車速度不同而為
      反應距離不同之區分，使汽車駕駛人於先行預見此一標牌
      之警告標誌或速限之禁制標誌時，有充分時間及距離反應
      行車速度，以符合該等路段之速限範圍，避免汽車駕駛人
      因反應時間及距離之不足，反而導致行車時遽採煞車或加
      速而有增加危險發生之可能性；又該條項規定為94年12月
      28日所新增，明白確認行政機關有此標示義務，如舉發者
      予以違反，卻不生相對應之法律效果，則無異使該規定成
      為具文，殊違本條項特別設立之本意；是以，舉發機關及
      被告自均須遵守此一最低程度之法定程序保障之要求。故
      舉發員警以科學儀器取得證據資料證明駕駛人有行車速度
      超過規定之最高速限或低於規定之最低速限，於一般道路
      應於100公尺至300公尺間，於高速公路、快速公路應於30
      0公尺至1,000公尺間，明顯標示之。該明顯標示之要求，
      為上開規定所明確制訂，不但有其立法上目的之考量，且
      已屬超速舉發之正當程序之一部分，舉發機關自有遵守必
      要；倘未遵守，應屬違法。經查，本件舉發員警在使用測
      速儀器前，已在測速器設置位置處之前約150公尺處明確
      設置有警「52」之測速取締標誌，且該標誌前方並未有任
      何樹枝或其他障礙物，阻擋用路人之視線，此有「110年1
      1月25日20時47分」所拍攝之違規路段現場照片及現場位
      置圖示（見本院卷第64頁至66頁），足認本件舉發員警確
      實係在執行取締本件超速違規前（本件違規時間：21時30
      分許），即已設置上開警「52」之標誌，應認已符合上揭
      處罰條例第7條之2第3項之規定，嗣舉發員警以雷達測速
      儀器進行測速並拍照採證，其所得之違規採證照片，自得
      為裁處及認定違規事實之證據。故原告主張：本件未於道
      路前至少100公尺設置明顯速限標誌，未符合明顯之規範
      等語，顯係卸責之詞，不足採信。
    ⒊又目前我國警察取締超速駕駛之科學儀器可區分為二類，
      一為定點設置之固定式測速照相設備（包含有雷達、雷射
      與感應線圈等）（然感應線圈因尚未有國家檢驗標準，目
      前已暫停使用），一為手持或車裝流動測速儀器（發射兩
      條雷射光束計算目標車輛之進、出場時間）。後者又可分
      為二種，一為定置路旁附有照相機之固定雷射測速儀器，
      另一種為警員手持雷射測速槍，此或附照相功能或未具照
      相功能，確認超速後當場攔停舉發或逕行舉發。再按度量
      衡法第5條規定：「為確保交易公平、維護大眾安全健康
      及環境保護，主管機關得就供交易、證明、公務檢測、環
      境保護、公共安全、醫療衛生有關之度量衡器，指定為法
      定度量衡器」，而於「度量衡器檢定檢查辦法」第3條第1
      項第6款，並就「速度計」規定：「公務檢測用雷達測速
      儀」、「公務檢測用雷射測速儀（光達式）」及「公務檢
      測用感應式線圈測速儀」，均為應經檢定之法定度量衡器
      ，同辦法第17條第1 項亦規定檢定合格在使用中之度量衡
      器，應接受檢定機關（構）之定期或不定期檢查。是衡諸
      上開法令之意旨，可知經列為法定度量衡器之測速設備裝
      置，與大眾有關之公務檢測儀器，理應經由國家專責機關
      檢定合格後加以使用，並定期檢測，方能昭得公信。經查
      ，參以本件雷達測速儀拍攝之照片（見本院卷第67頁），
      其上有顯示測得系爭車輛之車速為時速「72km/h」，並記
      載測速儀器之主機為「RS－1245」、證號為「M0GA0000000
      A」號，核與被告所提出本件測速照相機之雷射測速儀檢
      定合格證書（見本院卷第68頁）上所載之「器號（一）主
      機」、「檢定合格單號碼」相同，而上開雷射測速儀檢定
      合格單業經「財團法人台灣商品檢測驗證中心」檢定合格
      ，檢定日期為「110年6月8日」、有效期限為「111年6月3
      0日」。是本件案發時尚於該儀器有效期間內，該測速儀
      之精準度毋庸置疑，足認本件雷射測速儀器於110年11月2
      5日21時30分許，測得系爭機車之車速為時速「72km/h」
      ，一切功能運作正常，並無被干擾之情事，堪以認定。
    ⒋至原告主張：本件舉發員警執勤地點是否符合內政部警政
      署規定，已經主管核准，並於當日非以便衣執勤？又該路
      段燈光並不明亮，若非刻意左顧右盼，難以注意該標誌之
      設置，且桃園市目前並未公告「固定式及非固定試測速照
      相執勤標準作業程序」，僅考於網路上搜尋，倘該行政規
      則亦會對外產生效力，仍應公開資訊以保障民眾權益，顯
      見桃園市政府警察局未遵循此原則，故被告所為之裁決，
      不符合行政處分明確性原則等語。惟查，依據被告所提供
      之「桃園市政府警察局交通大隊桃園中隊（42）人勤務分
      配表」及舉發機關就110年11月22至28日執行取締超速違
      規勤務之核准簽文等資料（見本院卷第71頁、第73至75頁
      ）觀之，本件舉發員警於110年11月25日20至22時確實應
      執行取締超速違規之勤務，且該取締超速違規之勤務亦經
      主管核准。況關於員警執勤地點及方式，交通法規並未設
      有明文之限制，均委由員警依據道路之設置情形、交通流
      量、交通事故發生頻率、一般用路權人之便利性、員警值
      勤之安全性等一切因素綜合判斷後，始決定執行違規取締
      勤務之地點，況法律要求駕駛人應遵守道路交通安全規則
      ，除有維持交通順暢之公益目的外，本兼及有保護用路權
      人生命、身體、健康法益之旨，實不應因執法單位有無取
      締行為、取締地點是否明顯、取締方式為何而有所不同，
      本件員警之採證地點既屬在一般公共、公開場合，即為在
      明顯處所公開執法，尚難指為隱匿拍攝。至原告主張：桃
      園市政府並未公告非固定式測速照相地點，倘該行政規則
      會對外產生效力，仍應公開資訊以保障民眾權益等語，惟
      按前述處罰條例第7條之2第1項第7款、第2項第9款等規定
      ，在汽車駕駛人有行車速度超過規定之最高速限或低於規
      定之最低速限之情形時，例外得允許以固定式或非固定式
      科學儀器取證後逕行舉發，且該採證之科學儀器並非以有
      定期於網站公布設置地點之固定式科學儀器為限，而只須
      在一般道路應於100公尺至300公尺間，於高速公路、快速
      公路應於300公尺至1,000公尺間，明顯標示之已足。是本
      件系爭車輛所涉之違規為行車速度超過規定之最高速限，
      主管機關並無定期於網詀上公布其設置測速器地點之義務
      (參照臺北高等行政法院 109 年度交上字第 217 號判決
      及本院110 年度交更一字第 5 號判決)。又本件舉發員警
      既然已在測速器設置位置之前方約150公尺處，設置有「
      警52」測速取締標誌告示牌，且依照該標誌擺放的位置並
      沒有任何遮蔽物阻擋，亦無標誌模糊、無法辨識或辨識不
      清等情，原告行經本件違規地點路段自應遵守道路主管機
      關訂定之速限40公里行駛(見本院卷第63頁至第64頁)，但
      原告仍以時速72公里，超速32公里之速度行駛，顯已違背
      駕駛人應遵守道路交通標誌指示行駛之義務。另外，作業
      注意事項業於108年12月31日經內政部警政署以交字第108
      01763712號函停止適用，本件違規行為日即110年11月25
      日，上開作業注意事項已停止適用，縱使本件舉發機關未
      依作業注意事項規定，亦無違反依法行政原則之情形（臺
      中高等行政法院109年度交上字第80號判決意旨參照），
      亦無不符合「行政處分明確性」原則。故原告上開諸多主
      張，均屬卸責之詞，不足採信。
    ⒌綜上所述，本件原告確有「汽車駕駛人行車速度，超過規
      定之最高時速逾20公里至40公里以內」之違規，而原告就
      本件超速違規，縱非故意，亦有「應注意、能注意，而未
      注意」之過失責任。是被告認定原告有「汽車駕駛人行車
      速度，超過規定之最高時速逾20公里至40公里以內」之違
      規，並無違誤。
（三）被告以原處分裁處原告罰鍰1,400元，並記違規點數1點，
      並無違誤：
    ⒈按「汽車駕駛人，行車速度，超過規定之最高時速，或低
      於規定之最低時速，除有第43條第1項第2款情形外，處新
      臺幣1,200元以上2,400元以下罰鍰」、「汽車駕駛人有下
      列各款所列條款之一者，除依原條款處罰鍰外，並予記點
      ：一、有第33條第1項、第2項、第38條第1項、第40條、
      第45條、第47條第1款至第3款、第48條、第49條或第60條
      第1項、第2項第1款、第2款情形之一者，各記違規點數1
      點」，處罰條例第40條、第63條第1項第1款分別定有明文
      。
    ⒉次按裁罰基準及處理細則第1條規定：「本細則依道路交通
      管理處罰條例第92條第4項規定訂定之」、第2條第1項、
      第2項規定：「處理違反道路交通管理事件之程序及統一
      裁罰基準依本細則之規定辦理。前項統一裁罰基準，如附
      件違反道路交通管理事件統一裁罰基準表」，核上開處罰
      條例第92條第4項所授權交通部會同內政部訂定之裁罰基
      準及處理細則及其附件「違反道路交通管理事件統一裁罰
      基準表」（下稱裁罰基準表），就其立法目的及功能，乃
      為防止處罰機關枉縱或偏頗，用以維持裁罰之統一性與全
      國因違反道路交通管理事件受處罰民眾之公平，不因裁決
      人員不同，而生偏頗，寓有避免各監理機關於相同事件恣
      意為不同裁罰之功能，並非法所不許，於憲法上保障人民
      財產權之意旨並無牴觸（此並有司法院釋字第511號解釋
      意旨理由足資參照），是被告自得依此裁罰基準表而為裁
      罰。
    ⒊原告確有「汽車駕駛人行車速度，超過規定之最高時速逾2
      0公里至40公里以內」之違規行為，已詳如前述，又依裁
      罰基準表規定：「機車」、「駕駛人行車速度，超過規定
      之最高時速逾20公里至40公里以內」、於期限內到案聽候
      裁決者，處1,400元罰鍰。是被告依處罰條例第40條、第6
      3條第1項第1款及裁罰基準表等規定，裁處原告罰鍰1,400
      元，並記違規點數1點等處分，經核即屬於法有據，該等
      處分並無違誤。故原告訴請撤銷原處分為無理由，應予駁
      回。
（四）本件判決基礎已臻明確，兩造其餘之攻擊防禦方法及訴訟
      資料經本院審酌後，核與判決結果不生影響，無一一論述
      之必要，附此敘明。
五、本件第一審裁判費為裁判費300元，應由原告負擔，爰確定
    第一審訴訟費用額如主文第二項所示。
六、據上論結，本件原告之訴無理由，依政訴訟法第237條之8第
    1項、第98條第1項前段等規定，判決如主文。
中　　華　　民　　國　　111 　年　　6 　　月　　24　　日
　　　　　　　　　行政訴訟庭　法　官　黃漢權
上為正本係照原本作成。
如不服本判決，應於判決送達後20日內，向本院提出上訴狀並表
明上訴理由（原判決所違背之法令及其具體內容或依訴訟資料可
認為原判決有違背法令之具體事實），其未載明上訴理由者，應
於提出上訴後20日內向本院補提理由書（上訴狀及上訴理由書均
須按他造人數附繕本，如未按期補提上訴理由書，則逕予駁回上
訴），並應繳納上訴裁判費新臺幣750元。
中　　華　　民　　國　　111 　年　　6 　　月　　24　　日
　　　　　　　　　　　　　　　書記官　蕭竣升